【裁判字號】    97,交訴,285
【裁判日期】    971217
【裁判案由】    肇事逃逸罪等
【裁判全文】
臺灣臺中地方法院刑事判決             97年度交訴字第285號
公  訴  人  臺灣臺中地方法院檢察署檢察官
被      告  乙○○
上列被告因肇事逃逸罪等案件，經檢察官提起公訴（97年度偵字
第18482號），被告在本院準備程序進行中就被訴事實為有罪之
陳述，受命法官於告知簡式審判程序之旨，並聽取當事人之意見
後，本院合議庭裁定由受命法官獨任依簡式審判程序，判決如下
：
    主  文
乙○○犯肇事致人傷害逃逸罪，累犯，處有期徒刑陸月，如易科
罰金，以新臺幣壹仟元折算壹日。
    事  實
一、乙○○前因詐欺案件，經法院判處有期徒刑4月確定，於民
    國94年4月20日，因易科罰金執行完畢。猶不知悔改，於97
    年7月2日下午3時30分許，駕駛其妻陳春米所有車牌號碼961
    1─KZ號自小客貨車，沿臺中市○區○○路由北往南方向行
    駛，行經進化路與力行路口前，本應注意汽車行駛時，駕駛
    人應注意車前狀況，隨時採取必要之安全措施，行經交岔路
    口前，轉彎車應讓直行車先行，而依當時天候晴天、日間自
    然光線、柏油路面、乾燥、無缺陷、無障礙物、視距良好之
    情況下，並無不能注意之情事，竟疏未注意及此，適有丙○
    ○騎乘車牌號碼JQM─390號重型機車，沿臺中市○區○○路
    同向行駛在前方，亦疏未注意車前狀況，行經前開路口，正
    欲直行穿越馬路時，乙○○因行車未注意車前狀況，復未遵
    守轉彎車應讓直行車先行之交通規則，於右轉力行路時，所
    駕駛前開自小客貨車之右後車身，與丙○○所騎乘前開機車
    之左側車身發生擦撞肇事，致丙○○人車倒地後，受有左手
    肘撕裂傷長2公分、顏面撕裂傷長1公分、顏面及四肢多處擦
    挫傷等傷害（過失傷害部分經告訴人撤回告訴，另為不受理
    之諭知）。詎乙○○於車禍發生後，非但未下車查看丙○○
    之傷勢，亦未留下足資聯絡之方式，旋即駕駛上開自小客貨
    車逃離現場。嗣經路人張盈聲記下乙○○所駕駛前開自小客
    貨車之車牌號碼，始報警循線查獲上情。
二、案經丙○○訴由臺中市警察局第三分局報告臺灣臺中地方法
    院檢察署檢察官偵查起訴。
    理  由
壹、程序方面：
一、按除被告所犯為死刑、無期徒刑、最輕本刑為3年以上有期
    徒刑之罪或高等法院管轄第一審案件者外，於法院行準備程
    序進行中，被告先就被訴事實為有罪之陳述時，審判長得告
    知被告簡式審判程序之旨，並聽取當事人、代理人、辯護人
    及輔佐人之意見後，裁定進行簡式審判程序；且受命法官行
    準備程序，與法院或審判長有同一之權限；又簡式審判程序
    之證據調查，不受刑事訴訟法第159條第1項、第161條之2、
    第161條之3、第163條之1及第164條至第170條規定之限制，
    刑事訴訟法第273條之1第1項、第279條第2項前段、第273條
    之2分別定有明文。
二、查本件被告乙○○所犯為死刑、無期徒刑、最輕本刑為3年
    以上有期徒刑以外之罪，且非高等法院管轄第一審之案件，
    經本院合議庭裁定由受命法官行準備程序時，被告就被訴事
    實為有罪之陳述後，復經本院合議庭裁定由受命法官獨任行
    簡式審判程序，是其證據之調查，自不受刑事訴訟法第159
    條第1項、第161條之2、第161條之3、第163條之1及第164條
    至第170條規定之限制，合先敘明。
貳、實體方面：
一、現行刑事訴訟法為保障被告之反對詰問權，排除具有虛偽危
    險性之傳聞證據，以求實體真實之發見，於該法第159條第1
    項明定被告以外之人於審判外之言詞或書面陳述，除法律有
    規定者外，不得作為證據。本件檢察官及被告於本院準備程
    序及審理程序中，並未就本案卷內證據資料之證據能力提出
    爭執，且迄於言詞辯論終結前，均未主張有刑事訴訟法第15
    9條第1項不得為證據之情形，應認均已同意本案卷內之證據
    資料均得作為本案證據，且經本院審酌後，認無不適當之情
    形，是本案卷內之證據均有證據能力，合先敘明。
二、認定犯罪事實所根據的證據及理由：
  (一)被告乙○○於本院審理中坦白承認確有於上開時、地駕車肇
    事致告訴人受傷後未停留現場即駕車離去之事實，核與證人
    即被害人丙○○於偵查中證述情節相符。
  (二)被害人因此事禍事故受有左手肘撕裂傷長2公分、顏面撕裂
    傷長1公分、顏面及四肢多處擦挫傷等傷害，亦有中國醫藥
    大學附設醫院診斷證明書1份在卷可憑。
  (三)目擊證人張盈聲於警詢中亦證稱：伊見當時機車是由進化路
    往精武路方向直行，另一部銀灰色廂型車從該機車左側超車
    並即右轉力行路，致撞擊機車左車身、機車人車倒地，廂型
    車未停下駕車逃逸等語（見警卷第13頁之談話紀錄表）明確
    。
  (四)復有臺中市○○○道路交通事故場圖、調查報告表、談話紀
    錄表各1份、事故現場及車損照片17幀、交通事故監視畫面
    翻拍照片14幀、車籍查詢基本資料詳細畫面2紙在卷可憑。
  (五)本件事證明確，被告犯行洵堪認定。
三、論罪科刑的理由：
  (一)核被告所為，係犯刑法第185條之4肇事致人傷害逃逸罪。
  (二)被告前受如事實欄所載刑之宣告及執行完畢，此有臺灣高等
    法院被告前案紀錄表及臺灣臺中地方法院檢察署刑案資料查
    註紀錄表在卷足憑，其前受有期徒刑執行完畢，於5年內再
    故意犯本件最重本刑為有期徒刑以上之罪，為累犯，應依刑
    法第47條第1項之規定加重其刑。
  (三)本件被告固於駕車肇事後逃逸，惟本件車禍事故係被告車尾
    擦撞被害人所騎乘之機車，被害人亦疏未注意車前狀況，與
    有過失，因本件車禍肇事情節輕微，被害人所受傷害亦非重
    ，且被告亦與被害人達成民事和解，有本院調解程序筆錄附
    卷可憑，而被害人於本院審理中亦到庭陳稱：伊幾次與被告
    接觸，被告經濟狀況不佳，且有3名子女待扶養，被告為家
    庭經濟來源，被告是一個很善良的人，請庭上法外施恩，給
    被告一次自新的機會等語綦詳，本院審酌被告雖因前曾犯詐
    欺罪，經本院以94年度中簡字第316號判處有期徒刑4月確定
    ，並於94年4月20日執行完畢，此有臺灣臺中地方法院檢察
    署刑案資料查註紀錄表及臺灣高等法院被告前案紀錄表附卷
    可稽，其於5年之內，故意再犯本案肇事逃逸之有期徒刑以
    上之罪，係屬累犯，除依刑法第47條第1項之規定應加重其
    刑外，且因不符緩刑宣告之條件，而不得如一般肇事逃逸案
    件於被告與被害人和解後，法院通常多會給予緩刑之宣告，
    以啟自新，然一如前述，本件車禍肇事情節輕微，被害人所
    受傷害亦非重，被告亦坦然認罪，又已盡善後責任而取得被
    害人之諒解，如因累犯之加重而處以有期徒刑7月以上之刑
    責，強令被告入監執行，此與刑事法鼓勵被告犯後坦然面對
    之法規範用意有悖，是本件情輕法重，被告堪予憫恕，雖科
    以法定最低度之刑，猶嫌過重，爰依刑法第59條規定，減輕
    其刑，並先加後減之。
  (四)審酌被告犯罪之動機、目的、手段，肇事致人傷害而逃逸，
    惡性非輕，然被害人與有過失，所受傷害非重，被告所生危
    害非鉅，犯罪情節尚屬輕微，犯罪後尚能坦承犯行，已與被
    害人達成和解，犯罪後態度良好，尚知悔改等一切情狀，量
    處如主文所示之刑，並諭知易科罰金之折算標準，以啟自新
    。
四、適用法律依據：
  (一)刑事訴訟法第273條之1第1項、第299條第1項前段。
  (二)刑法第185條之4、第47條第1項、第59條、第41條第1項前段
    。
本案經檢察官甲○○到庭執行職務。
中    華    民    國    97    年    12    月    17    日
                     交通法庭  法  官  洪挺梧
以上正本證明與原本無異。
如不服本判決應於收受送達後10日內向本院提出上訴書狀，並應
敘述具體理由；其未敘述上訴理由者，應於上訴期間屆滿後20日
內向本院補提理由書（均須按他造當事人之人數附繕本）「切勿
逕送上級法院」。
                               書記官  劉雅玲
中    華    民    國    97    年    12    月    17    日
附錄本判決論罪科刑法條：
中華民國刑法第185條之4
（肇事遺棄罪）
駕駛動力交通工具肇事，致人死傷而逃逸者，處6月以上5年以下
有期徒刑。


司法院資訊處製作；財團法人民間司法改革基金會備份。
